【裁判字號】    94,訴,4786
【裁判日期】    950118
【裁判案由】    回復原狀
【裁判全文】
臺灣臺北地方法院民事判決              94年度訴字第4786號
原      告  宏勻企業有限公司
法定代理人  丁○○
訴訟代理人  丙○○
被      告  信誼機器工業股份有限公司
法定代理人  乙○○
訴訟代理人  甲○○
上列當事人間請求回復原狀事件，本院於中華民國94年12月29日
言詞辯論終結，判決如下：
    主  文
原告之訴及其假執行之聲請均駁回。
訴訟費用由原告負擔。
    事實及理由
一原告主張：被告於民國91年11月間，與原告簽訂合約書，將「
  基隆市垃圾資源回收（焚化）廠續建統包工程」（下稱系爭工
  程）委由原告承攬施作，依合約書第8 條約定，被告就購買空
  壓機設備部分，應開立信用狀予德國BOGE KOMPRESSOREN OTTO
  BOGE GMBH.CO,KG （下稱BOGE公司），因被告無信用狀額度，
  乃請原告委由訴外人宣鑫企業有限公司（下稱宣鑫公司）提供
  面額歐元1,286 元臺灣土地銀行外匯定期存單予訴外人惠申有
  限公司（下稱惠申公司）設定權利質權予臺灣土地銀行，再由
  惠申公司向臺灣土地銀行申請開立歐元1,286 元信用狀予BOGE
  公司。嗣被告於93年4 月23日，與原告簽訂解除合約協議書，
  約定被告退出系爭工程，依解除合約協議書第10約定，被告必
  須協助惠申公司解除設定權利質權予臺灣土地銀行之定存單歸
  還原告，惟被告迄今未履行上開義務，且惠申公司因另積欠臺
  灣土地銀行欠款，臺灣土地銀行拒不同意返還上開定存單予原
  告，依92年11月5日之匯率計算，上開歐元1,286元定存單折合
  新臺幣503,083元，原告爰依民法第259條第6 款規定，自得請
  求被告如數給付及支付遲延利息云云。並聲明：(一)被告應給付
  原告新臺幣503,083元，及自92年11月5日起至起訴狀送達之日
  止，按年息百分之一點四五計算之利息，並自起訴狀送達之翌
  日起至清償日止，按年息百分之五計算之利息。(二)願供擔保，
  請准宣告假執行。
二被告則以：前開工程原由被告發包予原告承作，包括空壓機設
  備進口及現場安裝配管工作，金額各為歐元128,600 元及新臺
  幣1,950,000元。嗣因原告不願開具立信用狀向BOGE 公司訂購
  上開設備，遂同被告協商修改合約內容，原告只承作現場安裝
  及配管工作，報酬為新臺幣1,950,000 元，空壓機設備進口則
  由被告另行發包予惠申公司負責採購進口再交予原告安裝，惠
  申公司為進口前開設備，經由臺灣土地銀行開具信用狀予BOGE
  公司訂購前開設備，因前開設備進口須符合功能測試，臺灣土
  地銀行要求BOGE公司須提供履約保證，而BOGE公司不願提供，
  才改由BOGE公司之臺灣代理商即原告代為提供履約保證，提供
  前開定存單予臺灣土地銀行，則兩造間就前開設備之進口，並
  無合約關係，原告主張臺灣土地銀行拒不返還上開定存單予原
  告，被告應償還該定存單之價額，自不足取等語，資為抗辯。
  並聲明：原告之訴及假執行之聲請均駁回。
三兩造不爭執之事實：
(一)原告於91年11月間，與被告簽訂合約書，將系爭工程委由被告
  承攬施作，依合約書第8 條約定，被告應開立信用狀予BOGE公
  司。嗣宣鑫公司提供面額歐元1,286 元之臺灣土地銀行外匯定
  期存單予惠申公司設定權利質權予臺灣土地銀行，再由惠申公
  司向臺灣土地銀行申請開立歐元1,286 元信用狀予BOGE公司，
  為兩造所不爭執，並有合約書、台灣土地銀行外匯定期存單、
  匯出匯款賣匯水單、質權設定通知書在卷可稽。
(二)被告於93年4 月23日，與原告簽訂解除合約協議書，約定被告
  退出系爭工程，依解除合約協議書第10約定，被告必須協助惠
  申公司解除設定權利質權予臺灣土地銀行之定存單歸還原告，
  為兩造所不爭執，且有解除合約協議書在卷足憑。
四得心證之理由：
  本件兩造所爭執之者為原告得否依民法第259條第6款規定，請
  求被告償還前開定存單之價額？
(一)按契約解除時，當事人雙方回復原狀之義務，除法律另有規定
  或契約另有訂定外，應返還之物有毀損、滅失或因其他事由，
  致不能返還者，應償還其價額。民法第259條第6款定有明文。
(二)查依兩造間前開合約書第8 條約定，被告就空壓機設備進口部
  分，應開立信用狀予BOGE公司，此有該合約書在卷可稽（見本
  院卷第16頁）。嗣兩造更改前開合約書，將原告施作範圍僅限
  於空壓機設備之安裝與配管，空壓機設備進口部分改由被告向
  惠申公司購買，再由惠申公司向BOGE公司購買，並由惠申公司
  向臺灣土地銀行申請開立前開信用狀予BOGE公司，此有兩造間
  修改後之合約書、被告與惠申公司間合約書、協議書在卷可稽
  （見本院卷第60、61、81至88、110至113頁）。而原告為履行
  其安裝與配管部分工程，商請宣鑫公司提供面額歐元1,286 元
  之臺灣土地銀行外匯定期存單予惠申公司設定權利質權予臺灣
  土地銀行，亦如前述。然依兩造間解除合約協議書第10條約定
  ，被告必須協助惠申公司解除設定權利質權予臺灣土地銀行之
  定存單歸還原告。是被告僅負有協助惠申公司解除設定權利質
  權予臺灣土地銀行之定存單歸還原告之義務，被告並無返還原
  告系爭定存單之義務。況原告自承惠申公司因另積欠臺灣土地
  銀行欠款，臺灣土地銀行拒不同意返還上開定存單予宣鑫公司
  ，則惠申公司與臺灣土地銀行間之債權債務關係，亦非被告所
  得協助處理。則原告主張被告負有返還系爭定存單之義務，因
  無法返還應償還該價額云云，即不足取。
(三)又依民法第202條規定：「以外國通用貨幣定給付額者，債務
  人得按給付時，給付地之市價，以中華民國通用貨幣給付之。
  但訂明應以外國通用貨幣為給付者，不在此限。」是依此規定
  ，債務人雖得按給付時，給付地之市價，以中華民國通用貨幣
  給付之。惟前開定存單係以歐元計價，原告依92年11月5 日之
  匯率計算，上開歐元1,286元定存單折合新臺幣503,083元，主
  張被告應償還新臺幣503,083元，更屬無據。
五從而，原告依民法第259條第6款規定，請求被告給付新臺幣50
  3,083元，及自92年11月5日起至起訴狀送達之日止，按年息百
  分之一點四五計算之利息，並自起訴狀送達之翌日起至清償日
  止，按年息百分之五計算之利息，為無理由，應予駁回。
六又原告之訴既經駁回，其假執行之聲請，因訴之駁回而失所附
  麗，不應准許。
七本件事證已臻明確，兩造其餘主張、陳述及所提證據，經審酌
  與本院前揭判斷不生影響，毋庸再予審酌，併此敘明。
八訴訟費用負擔之依據：民事訴訟法第78條。
中    華    民    國    95    年    1     月    18    日
                    民事第六庭法      官  姜悌文
以上正本係照原本作成
如對本判決上訴，須於判決送達後20日內向本院提出上訴狀，並
依上訴利益繳納上訴費。
中    華    民    國    95    年    1     月    18    日
                              法院書記官  蔡炎暾


司法院資訊處製作；財團法人民間司法改革基金會備份。
